臺灣屏東地方法院刑事判決　　　　　　 100年度交訴字第63號
公　訴　人　臺灣屏東地方法院檢察署檢察官
被　　　告　羅明倫
選任辯護人　錢師風　律師
　　　　　　錢政銘　律師
上列被告因公共危險案件，經檢察官提起公訴（99年度偵字第82
31號），本院判決如下：
    主  文
羅明倫駕駛動力交通工具肇事致人死亡而逃逸，處有期徒刑壹年
貳月。
    事  實
一、羅明倫於民國99年8 月10日（起訴書誤載為10月8 日）20時
    20分許，駕駛車牌號碼5877-MG 號自小貨車，沿屏東縣屏東
    市○○路由南往北方向行駛，行經環河路91號燈桿前時，適
    有林淵源騎乘車牌號碼7HW-819 號重型機車沿同路同方向行
    經上開地點，因不明原因失控滑倒後人體倒臥於外側車道，
    行成車道內臨時障礙，羅明倫見狀閃避不及，林淵源即遭羅
    明倫駕駛上開自小貨車輾碾後（羅明倫涉犯過失致死部分已
    由檢察官另為不起訴處分），再遭許培偉駕駛車牌號碼ZN-1
    141 號自小客車輾碾（許培偉涉犯過失致死部分已由檢察官
    另為不起訴處分，並移送國防部南部地區軍事法院檢察署偵
    辦），致林淵源受有頭部粉碎性骨折及腦幹斷裂；多處肋骨
    及胸椎骨折併胸主動脈斷裂；心、肺、肝、腎破裂，最後因
    多重器官衰竭死亡。詎羅明倫知悉肇事後，竟未採取救護或
    其他必要措施，且未向警察機關報告，反逕駕車逃逸。嗣經
    路人記下車牌及提供行車紀錄器畫面，經警循線查獲。
二、案經林淵源之妻陳姵諭訴由屏東縣政府警察局屏東分局報告
    臺灣屏東地方法院檢察署檢察官偵查起訴。
    理  由
壹、程序方面：
一、按被告以外之人於審判外之言詞或書面陳述，除法律有規定
    者外，不得作為證據，刑事訴訟法第159 條第1 項定有明文
    。被告以外之人（包括證人、鑑定人、告訴人、被害人及共
    同被告等）於審判外之言詞或書面陳述，為所謂傳聞證據，
    由於傳聞證據有悖於法院直接審理及言詞審理之精神，妨害
    當事人之反對詰問權，影響程序正義之實現，除法律有規定
    者（例如同法第159 條第2 項、第159 條之1 至第159 條之
    5 、第206 條等）外，原則上不具有證據能力。本件證人潘
    勝雄於警詢中所為之陳述，本屬傳聞證據，被告及辯護人於
    本院準備程序中爭執其證據能力，且其於本院審理時所為供
    述，經核與其於警詢中之陳述一致，不符合刑事訴訟法第15
    9 條之2 規定，故其於警詢中所為之陳述，不具有證據能力
    。
二、又按被告以外之人於審判外之陳述，雖不符刑事訴訟法第15
    9 條之1 至第159 條之4 之規定，而經當事人於審判程序同
    意作為證據，法院審酌該言詞陳述或書面陳述作成時之情況
    ，認為適當者，亦得為證據，同法第159 條之5 第1 項有明
    文規定。茲查，本判決所引用之傳聞證據，除原已符同法第
    159 條之1 至第159 條之4 規定及法律另有規定等傳聞法則
    例外規定，而得作為證據外，其餘卷證資料（除證人潘勝雄
    於警詢中之證述有爭執外），業經當事人於本院準備程序時
    ，表示對本案具傳聞性質證據部分，均同意作為證據（見本
    院卷第15頁）。本院斟酌上開證據並無違法取得之情事，亦
    無證明力明顯過低之情形，認為作為本件被告認定犯罪有無
    之證據亦屬適當，是均得採為本件論斷之證據。
貳、實體方面：
一、訊據被告羅明倫固坦承於上述時間駕駛自小貨車行經上述地
    點、被害人林淵源於上述時間騎乘重型機車沿同方向行經上
    開地點因不明原因摔倒在地、被害人林淵源送醫急救後不治
    死亡、被告羅明倫於警方到場前駕車離去等情不諱，惟矢口
    否認有何肇事逃逸之犯行，辯稱：事發當時下雨視線昏暗，
    我開在外車道，時速50到60公里，突然發現前方有一團黑影
    ，我就將方向盤往左邊移，我差一點撞到中間分隔島，因為
    我當時嚇到，當我回神後，我發現車子在快車道上，我下車
    查看，看到現場有3 、4 個人在現場，有一位先生告訴我黑
    影是摩托車及人倒在車道上，當時我真的不知道我有沒有撞
    到摩托車或輾過被害人，我發現後方有來車的燈光，現場沒
    有路燈，我走到後面高舉雙手喊有車，我當時有檢視我的車
    輛，我的車子並無撞傷的痕跡，當時也因為家中有急事又認
    為既然車子沒有損壞或是凹陷，所以就先行離去，當時我按
    下警示燈後下車，我有問其他人，在場的人有告訴我說是有
    人受傷，我有問有無報警及叫救護車，他們說有，我有下來
    指揮交通，因為我當時認為我沒有撞到，所以沒有等警察到
    場就離去云云。辯護人為被告辯稱：被告因本件車禍事故所
    涉嫌過失致死案件業經不起訴處分確定，足認被告並無肇事
    責任，既無肇事行為，則亦當然無肇事逃逸之責任；被害人
    林淵源於到院前已死亡，並無救治之機會，且無法證實被害
    人林淵源到院前死亡之原因係被告駕車輾碾所致；被告車右
    側輪胎無血跡反應，足認被告沒有碾壓被害人；被告未認知
    有碾壓被害人，加以剛出生小孩生病，急著返家探視，檢查
    車輛無異狀及路人告知已報警之情況下，認為該車禍與本身
    無關而離開，顯見被告沒有肇事逃逸之意圖及行為云云，並
    聲請將被告轉為證人並勘驗現場及認罪協商。
二、惟查，上揭犯罪事實，業據證人鍾坤庭於本院審理時到庭具
    結證述：我可以確定被告所駕自小貨車有輾過被害人，是被
    告車子右側輪胎輾過被害人腹部到腰部位置，輾到時車子有
    跳動，輾過之後被告在前方有停留一段時間（完全靜止狀態
    ），我有舉起右手揮手攔他，但被告沒有下車，停留一段時
    間就開走了，我打電話報警時，另一位阿伯有趨前到被告車
    旁邊要他下車，我沒有看到被告下車等語明確；及證人潘勝
    雄於本院審理時到庭具結證述：被告車子輾過被害人，有發
    出碰碰的聲音，撞到後被告車像蛇那樣蛇行，歪來歪去，我
    有上前跟他說你不要跑，警察要來了，他停在內線車道安全
    島那邊，車窗沒有搖下，他就馬上跑，我就記被告車牌，並
    叫人報警，被告什麼都沒有說就跑了，所以我們才報警，是
    鍾坤庭報警的，被告沒有下車，當時撞到的聲音很大，被告
    都在車上沒有下車看，因為我要去里港工作，我有交代鍾坤
    庭報警等語綦詳，互核其等證詞大致相符，又證人鍾坤庭、
    潘勝雄與被告並不相識，衡情應無仇怨可言，且其等於本院
    審理時所為證述，已依法具結以擔保其等證詞之真實性，苟
    非確有其事，應無甘冒偽證罪責而設詞構陷被告之理，本院
    因認其等所為之陳述堪信為實在。此外，復有現場處理員警
    袁中道於偵查中具結證述：到場處理時被告沒有在場，經由
    調閱高屏大橋往九如方向監視器及證人鍾坤庭提供之行車紀
    錄器才查獲被告等語明確，及車輛肇事報告表、肇事現場略
    圖、道路交通事故現場圖、道路交通事故調查報告表（一）
    （二）在卷可稽，足認被告當時確有肇事逃逸之犯行，應堪
    認定，被告及辯護人辯稱被告車沒有碾壓被害人、被告有下
    車協助指揮交通及詢問在場人有無報案及叫救護車云云，顯
    係臨訟卸責之詞，無足採信；再者，被害人林淵源係因騎乘
    機車與多車輛發生車禍事故，有遭碾壓，導致頭部粉碎性骨
    折及腦幹斷裂，多處肋骨及胸椎骨折併胸主動脈斷裂，以及
    心、肺、肝、腎破裂，最後因多重器官衰竭死亡，死者無其
    他足以致死的疾病或外傷等情，有法務部法醫研究所鑑定報
    告書在卷可稽，且衡諸常理，自摔應無可能產生上述碾壓傷
    害而導致死亡之結果，故被害人於被告輾壓之際應未死亡，
    應堪認定，被告及辯護人辯稱被害人自摔後已死亡云云，無
    足採信。又被告肇事後已駕車離去屏東市現場返回九如鄉家
    中，數日後始到案採證車輛，兼以肇事當時剛下過雨路面濕
    滑，被告車輛縱遺有被害人血跡，經上述距離、時間之經過
    及地面雨水浸潤、沖刷下，衡情亦難期血跡等跡證尚存之可
    能，自難僅憑被告車輛經鑑定無被害人血跡反應，即據為有
    利被告之認定，被告及辯護人上開辯解，與常理有違，無足
    採信。又被告以外之人方有證人之適格，此觀諸刑事訴訟法
    第159 條、第159 條之1 、第159 條之2 、第159 條之3 、
    第159 條之5 等規定自明，被告辯護人上開聲請將被告轉為
    證人云云於法未合，自無足採憑。又案發後員警據報前往處
    理，製有車輛肇事報告表、肇事現場略圖、道路交通事故現
    場圖、道路交通事故調查報告表（一）（二）、現場照片等
    在卷可稽，且屏東縣政府警察局鑑識科於案發後前往勘察，
    製有刑案現場勘察報告1 份在卷可佐，況本件過失致死部分
    業經檢察官不起訴處分確定，本件審究者乃係被告有無肇事
    逃逸之犯行，與現場情形如何應屬無涉，本件無勘驗現場之
    必要，被告辯護人上開聲請與本案肇事逃逸情節無關，自無
    調查之必要。又被告辯護人聲請認罪協商，經檢察官當庭拒
    絕，本院亦認不適宜認罪協商，自仍適用一般審理程序，併
    予敘明。綜上所述，本件被告肇事逃逸之犯罪事證已臻明確
    ，應依法論科。
三、查汽車係以汽油原動機為動力，並以行駛公共道路為其主要
    功能之運輸工具，為刑法第185 條之4 規定之動力交通工具
    。按刑法第185 條之4 之肇事致人死傷逃逸罪，乃為加強救
    護，減少被害人之死傷，促使駕駛人於肇事後能對被害人即
    時救護，是該罪之成立祇以行為人有駕駛動力交通工具肇事
    ，致人死傷而逃逸之事實為已足，不以行為人之肇事有過失
    ，或被害人因之成為無自救能力人為必要（最高法院90年度
    台上字第6786號判決參照），被告辯護人上開以被告無過失
    致死罪責，而認被告無肇事逃逸行為，尚有誤會，無足採憑
    。核被告羅明倫之所為，係犯刑法第185 條之4 之肇事逃逸
    罪。爰審酌被告肇事後未下車察看並對被害人為必要之救護
    ，即逕行駕車逃逸，枉顧被害人之安危，行為誠屬不該，對
    於被害人之生命及公共安全，乃至於社會秩序之危害非輕，
    犯後猶飾詞卸責矢口否認犯行，足認其毫無悔意，犯後態度
    不佳，且未與被害人家屬達成和解，彌補其所生損害，惟衡
    酌其最近5 年內並無前科，有臺灣高等法院被告前案紀錄表
    在卷可稽，被告行為時已38歲，教育程度為大專畢業，家庭
    經濟狀況小康等一切情狀，量處如主文所示之刑，以資懲儆
    。
據上論斷，應依刑事訴訟法第299 條第1 項前段，刑法第185 條
之4 ，判決如主文。
本案經檢察官潘國威到庭執行職務。
中    華    民    國   100    年    8     月    23    日
                  交通法庭  審判長法  官  張世賢
                                  法  官  蕭筠蓉
                                  法  官  陳茂亭
以上正本證明與原本無異。
如不服本判決應於收受判決後10日內向本院提出上訴書狀，並應
敘述具體理由；其未敘述上訴理由者，應於上訴期間屆滿後20日
內向本院補提理由書（均須按他造當事人之人數附繕本）「切勿
逕送上級法院」。
中    華    民    國   100    年    8     月    23    日
                                  書記官  黃佳惠
附錄論罪科刑法條：
中華民國刑法第185條之4
（肇事遺棄罪）
駕駛動力交通工具肇事，致人死傷而逃逸者，處 6 月以上 5 年
以下有期徒刑。